【裁判字號】    99,交聲,97
【裁判日期】    990827
【裁判案由】    聲明異議
【裁判全文】
臺灣高雄地方法院交通事件裁定          99年度交聲字第97號
原處分機關  交通部公路總局高雄區監理所
異  議  人
即受處分人  甲○○
上列異議人即受處分人因違反道路交通管理處罰條例案件，對於
交通部公路總局高雄區監理所於民國99年1 月4 日所為之裁決處
分（處分案號：高監自裁字第裁80-B00000000號），聲明異議，
本院裁定如下：
    主  文
原處分撤銷。
甲○○不罰。
    理  由
一、原處分意旨略以：本件異議人即受處分人甲○○（下稱異議
    人）於民國98年10月9 日下午4 時49分許，駕駛車牌號碼08
    16-LY 號自用一般小客車，在高雄市○○○路與廣州一街，
    有併排停車之違規行為，經高雄市政府警察局交通警察大隊
    警員填製高市警交字第B00000000 號違反道路交通管理事件
    通知單逕行舉發；嗣原處分機關即交通部公路總局高雄區監
    理所以異議人之違規事實明確，乃依道路交通管理處罰條例
    第56條第1 項第6 款之規定，裁處異議人罰鍰新臺幣（下同
    ）1,200 元等語。
二、本件聲明異議意旨略以：異議人駕駛上開車輛於前揭時、地
    ，僅暫停路邊等友人拿東西，當時異議人與友人2 人皆坐在
    車內並未下車，且當時即發現有人在照相，但該人並未騎乘
    警車，亦未穿警服及戴警帽，該人究竟是以何種身份值勤？
    異議人一直在車上，並未違規，為此聲明異議，請求撤銷原
    處分等語。
三、按汽車駕駛人停車時，有併排停車之情形者，處600 元以上
    1,200 元以下罰鍰，道路交通管理處罰條例第56條第1 項第
    6 款定有明文。次按汽車駕駛人之行為有經以科學儀器取得
    證據資料證明其行為違規，當場不能或不宜攔截製單舉發者
    ，得逕行舉發；前開科學儀器應採固定式，並定期於網站公
    布其設置地點，但汽車駕駛人違規停車而駕駛人不在場者，
    不在此限；道路交通管理之稽查，違規紀錄，由交通勤務警
    察，或依法令執行交通稽查任務人員執行之，道路交通管理
    處罰條例第7 條之2 第1 項第7 款、第2 項但書第4 款及第
    7 條第1 項分別規定甚明。是以在汽車駕駛人違規停車而不
    在場之情形，交通勤務警察得以科學儀器取得證據資料證明
    其行為違規後，逕行舉發，且唯有在此種情形下，始得逕行
    舉發，若違規當時汽車駕駛人仍在車內，交通勤務警察即不
    得前揭方式逕行舉發之。再按法院受理有關交通事件，準用
    刑事訴訟法之規定，道路交通管理處罰條例第89條前段定有
    明文。而犯罪事實應依證據認定，無證據不得認定犯罪事實
    ；不能證明被告犯罪者，應諭知無罪之判決，刑事訴訟法第
    154 條第2 項、第301 條第1 項分別定有明文。又認定犯罪
    事實所憑之證據，雖不以直接證據為限，間接證據亦包括在
    內，然而無論直接證據或間接證據，其為訴訟上之證明，須
    於通常一般之人均不致有所懷疑，而得確信其為真實之程度
    者，始得據為有罪之認定，倘其證明尚未達到此一程度，而
    有合理之懷疑存在而無從使事實審法院得有罪之確信時，即
    應由法院為諭知被告無罪之判決（最高法院76年臺上字第49
    86號判例意旨參照）。
四、經查：
  (一)本件異議人有於前揭時間駕駛上開自小客車，並停放在上開
    地點，經警逕行舉發併排停車之違規，原處分機關以異議人
    之違規事實明確，依道路交通管理處罰條例第56條第1 項第
    6 款之規定，裁處異議人罰鍰1,200 元乙節，為異議人所不
    爭執，並有交通部公路總局高雄區監理所99年1 月4 日高監
    自裁字第裁80-B00000000號裁決書、送達證書、高雄市政府
    警察局98年10月10日高市警交字第B00000000 號違反道路交
    通管理事件通知單及舉發照片2 張附卷可稽（見本院卷第6
    、7 、10、18、19頁），是上開事實應堪認定。
  (二)證人即當日舉發之警員文剛慧雖證述：「我在98年10月9 日
    15點到18點執勤，在青年路與廣州街口發現該部自小客車08
    16-LY 併排停車，依規定拍照存證並逕行舉發、郵寄車主，
    引擎熄火，駕駛人不在現場，所以就逕行舉發」、「（你是
    否可以確定駕駛人不在車上？）可以，駕駛人不在車上」、
    「（從你看到這台車到你開單後離開，這台車停在那邊大概
    多久？）約五分鐘」、「（這中間有無看到這台車駕駛人在
    車上或是在旁邊的騎樓？）沒有，都沒有駕駛人在場，如果
    看到應該會跟我打招呼」、「（這台車當時狀態是熄火嗎？
    ）引擎熄火，駕駛人都不在場」、「（到你離開之前，駕駛
    人有無回來過？）沒有，如果他有在場，我就當場舉發就可
    以了」、「（你當時有無靠近這個車子看嗎？）我有站在車
    子的旁邊看。如果有人就會出來打招呼問說有什麼事了」等
    語在卷（見本院卷第29、30頁），然觀之舉發時所拍攝之照
    片（見本院卷第18、19、33頁），均無法從中辨識駕駛人是
    否不在車內而符合逕行舉發之要件，若如證人文剛慧所述其
    在該處停留5 分鐘並有站在車旁確認車內無駕駛人，則其應
    可在更靠近該車之處往車內拍照存證，因此異議人當時是否
    確實不在車內，已非無疑。
  (三)異議人稱：「我開車到青年路時找我朋友，我當時人在車上
    等我朋友，車子也沒有熄火，我是坐在駕駛座，我朋友進到
    我車上坐到副駕駛座上，我朋友就說怎麼前面有人拿照相機
    在往上面照，我們以為是民眾在舉發照違規招牌，他騎壹台
    機車，當時我們都不覺得他是警察，以為是一般民眾，結果
    後來他照一照又騎到對面去照，而他沒有穿制服也沒有騎警
    車，也沒有到我們旁邊看。之後就收到紅單」、「（你那時
    停車沒有熄火，那是否是踩著煞車？）我是打Ｐ檔」等語（
    見本院卷第50、51頁），核與證人乙○○具結證述：「（98
    年10月間，在何處工作？）在苓雅區○○○路1-3 號裕心企
    業有限公司工作」、「（在98年10月9 日下午4 時49分許，
    甲○○有無去找你？）有」、「（是到公司那邊嗎？）是」
    、「她【指異議人】跟我說她快到了，我就下去找她，她停
    在我們公司前面」、「（她有無下車跟你講話嗎？）沒有，
    我拿東西就直接上她的車，我幫她放著」、「（你上車的時
    候，車子是啟動狀態嗎？）對」、「（你是否知道當時她是
    打什麼檔？）我有看她有拉手煞車，應該是P 檔」、「（從
    你下樓到你上她的車，她的車是否一直維持啟動狀態？）是
    。當時我幫她把東西拿到車上，有講一下話而已。我準備要
    下車，就看到正前面有一個人摩托車停在旁邊，從正前方拍
    我們，那時候我們兩人同時問說為什麼有人在拍照，我是跟
    她說現在很多民眾會拍照舉證，但我想說我們人在車上沒有
    違規，且我還有跟那個人對到眼，那個人拍完照，我本來準
    備要下車了，但那個人騎著摩托車迴轉到對面，我們的對面
    也是商店，那邊有一部車子是併排停車，他就去拍那台車」
    等語相合（見本院卷第59、60頁）。另參以證人文剛慧證稱
    ：「（你當時有無穿制服？）我穿制服，外面套公家發的外
    套，當日之穿著就如今日到庭之穿著」、「（你有無騎警車
    ？）我騎的是自己的車，警車剛好送修」等語（見本院卷第
    30頁），然觀之99年2 月4 日證人文剛慧到庭時之穿著（見
    本院卷第34頁），與高雄市政府警察局交通警察大隊99 年5
    月21日高市警交一字第0990011397號函暨所附員警服勤服裝
    照片（見本院卷第39、40頁）相比對，除外套非警員服勤服
    裝外，其外套內之衣服，由領口部分亦可看出與警員制服明
    顯不同，則當日證人文剛慧顯非穿著警員制服甚明，是以前
    揭證人文剛慧所述穿著及交通工具等，與上開異議人及證人
    乙○○所稱當時見一未騎乘警車亦未穿著制服之人拿照相機
    拍照等語相符，益可證異議人及證人乙○○當時應在現場，
    否則如何看見證人文剛慧之服裝與當時舉止？因此，在異議
    人當時確實係在該車內之情況下，即不符前揭所述逕行舉發
    之要件，而本件警員仍以逕行舉發之方式舉發，即與前揭道
    路交通管理處罰條例第7 條之2 第1 項第7 款、第2 項但書
    第4 款之規定有違。
  (四)另高雄市政府警察局交通警察大隊99年6 月25日高市警交三
    字第0990011873號函雖稱：員警於值勤時未著制服或騎乘警
    車，係違反勤務規定，有內部行政懲處之適用，但尚無動搖
    外部行政處分之效果，且道路交通管理處罰條例第7 條之1
    規定民眾得敘明違規事實或檢具違規證據資料，向公路主管
    或警察機關檢舉，經查證屬實者，應即舉發，是依舉輕明重
    之法理，本件員警雖有未著制服及騎乘警車之瑕疵，但本案
    駕駛人併排違規停車明確，本件舉發應無違誤等語（見本院
    卷第47頁），惟道路交通管理處罰條例第7 條之1 固規定民
    眾得向公路主管或警察機關檢舉，然警察機關之舉發究與民
    眾檢舉不能等同視之，尤其警員執行勤務，自應依照相關規
    範為之，況本件不符逕行舉發之要件，業如前述，則警員以
    逕行舉發之方式為之，此已非單純內部行政懲處之問題，更
    已影響外部舉發之效力，上開所述，即非可採。
五、綜上所述，本件既不符逕行舉發之要件，而警員竟以逕行舉
    發之方式為之，舉發程序即有違誤，且此一瑕疵並無法補正
    ，是原處分機關裁處異議人罰鍰1,200 元，即失所依據，尚
    有未洽，異議人之異議為有理由，應由本院裁定將原處分撤
    銷，並另為不罰之諭知，以資適法。
六、據上論結，應依道路交通管理處罰條例第87條第2 項，道路
    交通案件處理法第20條前段，裁定如主文。
中    華    民    國    99    年    8     月    27    日
                      交通法庭  法  官  王宗羿
以上正本證明與原本無異。
如不服本裁定應於送達後5日內向本院提出抗告狀。
中    華    民    國    99    年    8     月    27    日
                                書記官  蔡毓琦

司法院資訊處製作；財團法人民間司法改革基金會備份。
